【裁判字號】    95,上易,947
【裁判日期】    951114
【裁判案由】    竊盜
【裁判全文】
臺灣高等法院臺中分院刑事判決         95年度上易字第947號
上  訴  人
即  被  告  乙○○○
輔  佐  人  丙○○
上列上訴人因竊盜案件，不服臺灣彰化地方法院95年度易字第24
0號中華民國95年5月12日第一審判決（起訴案號：臺灣彰化地方
法院檢察署95年度偵字第62號），提起上訴，本院判決如下：
    主  文
上訴駁回。
    事  實
一、乙○○○基於意圖為自己不法所有之犯意，於民國94年12月
    20日上午11時30分許，騎乘機車至丁○○位於彰化縣彰化市
    ○○里○○路14巷1號住宅後方 ，先以呼喚「劉仔」（閩南
    語）之方式，查探屋內有無他人，見該處丁○○之父劉特積
    所住之無門牌號碼鐵皮屋大門未鎖且無人在內，即逕自打開
    房門進入屋內（無故侵入住宅部分，未據告訴），徒手竊取
    丁○○所有置放在該鐵皮屋內地上之 「舒跑運動飲料」1箱
    （每瓶容量600ML、內有24瓶、價值新臺幣370元），得手後
    正欲搬離現場之際，尾隨在後窺視其行徑之丁○○，於鐵皮
    屋外門口發覺上情，乃報警到場處理。
二、案經彰化縣警察局彰化分局報請臺灣彰化地方法院檢察署檢
    察官偵查起訴。
    理  由
一、證據能力部分：
（一）按被告以外之人於偵查中向檢察官所為陳述，除顯有不可
      信之情況者外 ，得為證據，刑事訴訟法第159條之1第2項
      定有明文。是證人丁○○於檢察官偵訊中具結所為之陳述
      ，被告乙○○○未曾提及檢察官在偵查時，有任何不法取
      供之情形，是客觀上並無顯不可信之情況，前揭證人於偵
      查中之證言，自均具有證據能力。
（二）本件原扣押舒跑飲料1箱 ，隨後警方已發還予被害人，並
      由被害人簽具贓物認領保管單，然而證人即最初到場處理
      之警員柯秋林證稱：當場因被告否認行竊，所以並未當場
      扣押（參見原審卷第68頁反面）；證人即警員許誌淋證稱
      ：係後來下午二點半左右才又回去扣押（見偵查卷第43頁
      ）；而證人丁○○證稱：警員扣押飲料時，伊並未在場，
      所以不確定警員扣押的飲料是否為被告所竊取的飲料（見
      偵查卷第43頁）。是所扣押之舒跑飲料，是否為被告所竊
      取之物，無從確定，則彰化縣警察局彰化分局扣押物品目
      錄表及贓物認領保管單與本案不具關連性，應不足以作為
      本案之證據，該證據應予排除。
二、(1)證人即被害人丁○○於檢察官偵查中及原審審理中具結證
      稱其確親眼目睹被告進入其位於彰化縣彰化市○○里○○
      路14巷1號住處後方鐵皮屋內徒手竊取「舒跑運動飲料」1
      箱：證人即被害人丁○○於檢察官偵查中及原審審理中證
      述：被告於94年12月20日上午11時30分，騎乘機車至其位
      於彰化縣彰化市○○里○○路14巷1號住處，先以呼喚「
      劉仔」（閩南語）之方式，查探屋內有無他人，因其屋內
      常有飲料失竊，故其在屋內房間未回應，被告則退出屋外
      ，朝位於其住處後方，其父劉特積所住之無門牌號碼鐵皮
      屋方向行走，並逕自打開房門進入劉特積住處內，因其尾
      隨被告，在鐵皮屋外，透過鐵皮屋之玻璃鋁門，看見被告
      正徒手搬運其所有置放在該鐵皮屋內地上之「舒跑運動飲
      料」1箱（價值370元）時，其立即撥行動電話報警，適被
      告搬運該運動飲料欲走出屋外時，其在屋外質問被告，被
      告方將運動飲料1箱放在地上 ，並佯稱欲找劉特積，且欲
      逃離現場，經警方到場逮捕被告至警局處理等語（參見偵
      查卷宗第36頁至第37頁、第43頁；原審卷第40頁反面起至
      第46頁反面）。
    (2)證人劉特積於原審審理中具結作證稱：其子丁○○販賣飲
      料之貨物確實放置在鐵皮屋內，而該鐵皮屋之玻璃鋁製大
      門並未上鎖：
      證人劉特積於原審審理中具結證稱其與其妻於94年12月20
      日上午外出，未在案發現場，其平時住在位於彰化縣彰化
      市○○里○○路14巷1號後方之無門牌號碼鐵皮屋內 ，該
      鐵皮屋之玻璃鋁製大門並未上鎖，而其子丁○○販賣飲料
      之貨物則放置在鐵皮屋內等語（參見原審卷第50頁正面至
      第51頁反面）。
    (3)證人丁○○、劉特積均與被告平日並無恩怨，其等應無甘
      冒刑事訴追之危險，故意設詞陷害被告之必要；且證人丁
      ○○對被告行竊過程，於偵查及原審審理中證述之內容均
      屬相同，並無矛盾之處；核與現場照片（參見偵查卷宗第
      16頁、第17頁、第19頁至第21頁）及現場位置圖（參見原
      審卷第19、20頁）相符，其等上揭證詞，應可採信。
    (4)證人即到場處理之警員柯秋林於原審到庭具結證稱：到現
      場時，丁○○即有告訴伊被告行竊舒跑飲料：
      證人柯秋林於原審到庭具結證稱：不認識丁○○及被告，
      與該二人亦無仇恨；到現場時，丁○○有說被告行竊；丁
      ○○有說被告竊取飲料舒跑，沒有說明數量等語（參見原
      審卷第68頁正面、第68頁反面）。
    (5)被告乙○○○於警詢、偵查中及原審審理時均自白確有進
      入彰化縣彰化市○○里○○路14巷 1號後方之無門牌號碼
      鐵皮屋內：
      被告乙○○○於警詢中自白：「我有入內，但我確實沒
        有翻動衣物及竊走舒跑飲料1箱」 、「我入內時屋內無
        人，因見屋門沒反鎖，也無經過屋主同意我即自行入內
        」（見偵查卷第7頁）。
      被告乙○○○於偵查中檢察官訊問時自白：「我沒有通
        知（指丁○○）就開門進去」、「有（進去他家裡面）
        」、「他（指丁○○）家裡面沒有人，我就出來了」、
        「因為雙方都很熟（就進去）」（見偵查卷第30、31頁
        ）。被告乙○○○於原審審理時自白：「我只有在外
        面喊叫開門探視而已，沒有進入丁○○住處屋內，『我
        只有進入鐵皮屋』」（見原審卷第30頁）。
    (6)綜合上述，被告乙○○○確有進入彰化縣彰化市○○里○
      ○路14巷1號後方之無門牌號碼鐵皮屋內 ，而該鐵皮屋內
      確放置有丁○○販賣飲料之貨物（含本件舒跑飲料），證
      人即被害人丁○○與被告並無宿怨，但堅詞指證親眼目睹
      被告竊取其所有之舒跑飲料1箱 ，證人即警員柯秋林與被
      告及告訴人均不相識，其到場處理時告訴人當場即指訴被
      告竊取舒跑飲料，是被告乙○○○確有在上開時、地竊取
      告訴人所有之舒跑飲料1箱，事證明確。
二、被告乙○○○雖矢口否認有何竊盜犯行，辯稱：其與劉特積
    相識約30、40年，當時其欲找劉特積修理麵粉攪拌機，在屋
    外呼喚「劉仔」，倘若其有竊盜行為，豈會先行呼叫？之後
    發現劉特積不在家中，其僅在屋外探頭查看屋內情形，並未
    進入劉特積之鐵皮屋住處竊取運動飲料1箱 ，然丁○○站在
    其身後，誣指其行竊並報警處理，員警柯秋林到場後持槍恐
    嚇且將其安全帽丟棄在地，柯秋林復扭住其右手腕，並與丁
    ○○共同將其在地拖行約3、4公尺，其係遭丁○○、柯秋林
    誣陷行竊。且告訴人丁○○犯有煙毒前科、警員柯秋林風評
    欠佳，所述均不實 ；又扣案之舒跑飲料1箱並非當場扣押，
    搜索、扣押程序不合法，該證據應予排除；應鑑驗扣案之舒
    跑飲料1箱上是否有被告之指紋 ，且應對被告及告訴人進行
    測謊，法官亦應至現場履勘，瞭解劉家週邊環境，並查證倉
    庫內證物擺放位置及被告如何搬起該箱飲料，及調查劉家與
    被告雙方身家背景、交往情形云云。經查：
    (1)被告並非僅在屋外探頭查看屋內情形，而係確有進入劉特
      積之鐵皮屋住處：此有被告於警詢、偵查、原審審理時之
      自白（如前述），及證人丁○○之證述足資證明。被告辯
      稱：「未進入劉特積之鐵皮屋住處」云云，不足採信。
    (2)被害人丁○○站在被告身後目睹被告行竊而報警處理，並
      無誣指之可能：被害人丁○○與被告素無恩怨，有何甘冒
      誣告之刑責誣攀被告之必要？被告辯稱：「係遭丁○○誣
      陷行竊」云云，不足採信。
    (3)告訴人丁○○縱如被告所辯有煙毒前科，亦與其指訴被告
      竊盜是否真實無涉，所辯：「告訴人丁○○犯有煙毒前科
      ，所述均不實」云云，毫無依據。
    (4)警員柯秋林與被告原不相識，有何必要誣陷被告或作不實
      陳述之必要？被告所辯：「警員柯秋林誣陷及所述均不實
      」云云，並無足採。尤其被告在毫無根據下恣意指摘警員
      柯秋林「風評欠佳」，毫無足取。
    (5)至於被告先在上開被害人住處屋外呼喚「劉仔」，或因欲
      先確認有無人在家以便行竊；或原無竊盜之犯意，因發現
      無人在家，始起意行竊，均不無可能，惟不論何者，均無
      解於竊盜之事實。所辯：如欲行竊，豈會先行呼叫云云，
      尚不足為其有利之認定。
    (6)至於證人即警員柯秋林係因被告被告訴人指為竊盜嫌疑犯
      ，且當時還在現場，而欲發動機車引擎離開現場，始對被
      告施以強制力，抓住被告，要求被告不得離開現場，此乃
      其行使逮捕職權之作為，其縱有於逮捕過程中使被告安全
      帽棄置在地，亦無不當；且被告事後驗傷之傷勢是否為警
      員逮捕過程所造成，本非無疑；尤其警員事後到場逮捕被
      告之行為是否逾越必要範圍，與被告先前是否有行竊之事
      實無涉，亦即不論警員到場逮捕被告之行為是否有造成被
      告受傷，均與被告是否有竊盜之事實無關，不足採為有利
      於被告事實之認定。
    (7)本件原扣案舒跑飲料1箱 ，係警員事後才扣押，又無法確
      定是否為被告所竊取之物，已如前述，被告請求鑑驗扣案
      之舒跑飲料1箱上是否有被告之指紋 ，並無必要。又該箱
      飲料事後警方已發還予被害人丁○○，被害人並已將該箱
      飲料全部賣出，此事實業經證人丁○○於原審證述明確（
      見原審卷第63頁正面、第64頁反面）；則原扣案之舒跑飲
      料1箱於原審審理時已不存在 ，被告於原審及本院審理時
      ， 始請求鑑驗扣案之舒跑飲料1箱上是否有被告之指紋，
      已無從進行。被告於本院審理時又稱：早於警局詢問及檢
      察官偵查中已請求鑑定指紋云云 ，然而遍查被告於警局1
      次及偵查3次筆錄，均未見其為此請求，附此敘明。
    (8)測謊本只足作為認定被告犯罪事實存否之佐證而已，並非
      認定犯罪之主要證據，是否實施測謊，仍應視是否適宜實
      施及有無必要為定。如前所述，本件被告犯罪事證已明確
      ，並無再對被告及告訴人進行測謊之必要。
    (9)至於告訴人住家週邊環境及倉庫內證物擺放位置，已有案
      發後半小時即94年12月20日12時警方於現場所拍攝之照片
      在卷足憑（見偵查卷第19～21頁），並無履勘現場之必要
      。
    (10)證人陳明芳於原審審理中證稱：其案發當日不在現場，亦
      未曾看見案發經過，平日被告與劉特積彼此認識，是朋友
      關係等語（參見原審卷第49頁正面），而告訴人亦不否認
      其及劉特積與被告認識，是被告與劉家交往情形已明。且
      劉家與被告雙方身家背景、交往情形，與被告是否有行竊
      事實無關，不足以為有利於被告事實之認定，亦無再加調
      查之必要。綜上所述，被告上揭所辯，均不足採信，本案
      事證明確，被告前揭竊盜犯行，應堪認定。
三、按刑法上竊盜罪既遂未遂區分之標準，係採權力支配說，即
    行為人將竊盜之客體，移入一己實力支配之下者為既遂，若
    著手於竊盜，而尚未脫離他人之持有，或未移入一己實力支
    配之下者，則為未遂。又究係預備竊盜或竊盜未遂，則專以
    行為人是否已著手於竊盜行為之實施為斷，如未著手於竊盜
    行為之實施，依現行刑法並不處罰預備竊盜（最高法院84年
    度臺上字第2256號判決要旨參照） 。被告已將舒跑飲料1箱
    搬起，顯係已將所竊盜之物移入其實力支配之下，應屬竊盜
    既遂。核被告所為，係犯刑法第320條第1項竊盜既遂罪，公
    訴人認為被告係犯刑法第320條第3項 、第1項之竊盜未遂罪
    ，容有誤會，併此敘明 。被告行為後，刑法施行法第1條之
    1於95年6月14日經以華總一義字第 09500085181號令修正公
    布增訂。修正增訂之刑法施行法第1條之1規定「中華民國94
    年1月7日刑法修正施行後，刑法分則編所定罰金之貨幣單位
    為新台幣。94年1月7日刑法修正時，刑法分則編未修正之條
    文定有罰金刑者，自94年1月7日刑法修正施行後，就其所定
    數額提高為30倍 。但72年6月26日到94年1月7日新增或修正
    之條文，就其所定數額提高為3倍」 。而本件被告所犯刑法
    320條第1項普通竊盜罪，其法定刑有罰金刑（銀元500元以
    下），且為刑法分則編未修正之條文而定有罰金刑者；於刑
    法施行法第1條之1修正增訂前，其貨幣單位為銀元，罰金刑
    之提高標準應適用罰金罰鍰提高標準條例第1條之規定 「依
    法律應處罰金、罰鍰者 ，就其原定數額得提高為2倍至10倍
    。 」而依現行法規所定貨幣單位折算新臺幣條例第2條規定
    「現行法規所定金額之貨幣單位為圓、銀元或元者，以新臺
    幣元之3倍折算之。 」如換算為新台幣，則該條法定刑罰金
    刑部分，應為罰金新台幣15000元以下 。如適用刑法施行法
    第1條之1規定提高30倍，亦為新台幣15000元以下 。比較新
    舊法適用之結果，其關於法定刑為罰金部分之提高標準，新
    舊法均無不利之情形，故依刑法第2條第1項前段規定，自應
    適用行為時之法律即罰金罰鍰提高標準條例第1 條及現行法
    規所定貨幣單位折算新臺幣條例第2條之規定 。又我國刑法
    業於94年2月2日修正公布並自95年7月1日施行。被告行為後
    ，刑法第41條第 1項前段關於易科罰金之折算標準已由舊法
    之銀元1百元、2百元 、3百元，修正為新台幣1千元、2千元
    、3千元，因屬科刑規範事項之變更 ，其折算標準為裁判時
    所應諭知，自有就新舊法規定比較之必要，經比較新舊法結
    果，以被告行為時之舊法較為有利於被告 ，是依刑法第2條
    第1項前段之規定 ，應適用被告行為時之舊法即依修正前刑
    法第41條第1項前段、修正前罰金罰鍰提高標準條例第2條之
    規定，為易科罰金之折算標準 。本件原審適用刑法第320條
    第1項，並審酌被告之素行良好 、犯罪動機、手段、目的、
    其所竊取之財物價值僅370元，並經被害人丁○○取回 ，對
    被害人丁○○所生損害尚屬輕微、犯後猶飾詞力辯，並無悔
    意等一切情狀，量處被告拘役20日，並諭知易科罰金之折算
    標準。核其認事用法並無不當，量刑亦屬妥適，被告否認犯
    行而提起上訴，為無理由，應予駁回。
四、又行為後法律有變更者，依修正前刑法第2條第1項之規定，
    以適用裁判時法為原則，如行為時法有利於行為人，則例外
    適用行為時法；依修正後刑法第2條第1項規定，以適用行為
    時法為原則，但如裁判時法有利於行為人，則例外的適用裁
    判時法。以往實務見解，雖認原判決未及比較適用新舊法時
    ，於上訴後，比較結果以舊法有利於行為人，而原判決別無
    其他撤銷事由時，仍應由本院以此為由撤銷改判。惟修正後
    刑法第2條第1項之規定既係以適用行為時法為原則，因此原
    判決雖未及比較適用，然上訴本院後，經比較新舊法結果，
    行為後之法律並非較有利於行為人，自仍應適用行為時法，
    則原判決適用行為時法即無不當，自不構成撤銷之事由，附
    此敘明。
據上論結，應依刑事訴訟法第368條，判決如主文。
本案經檢察官甲○到庭執行職務。
中    華    民    國    95    年    11  月    14      日
            刑事第十庭  審判長法  官  林  照  明
                              法  官  蔡  名  曜
                              法  官  李  平  勳
上列正本證明與原本無異。
不得上訴。
                              書記官  王  麗  珍
中    華    民    國    95    年    11  月    15      日
附錄本案論罪科刑法條全文︰
中華民國刑法第320條
意圖為自己或第三人不法之所有，而竊取他人之動產者，為竊盜
罪，處5年以下有期徒刑、拘役或500元以下罰金。
意圖為自己或第三人不法之利益，而竊佔他人之不動產者，依前
項之規定處斷。
前2項之未遂犯罰之。
                                                      Ａ


司法院資訊處製作；財團法人民間司法改革基金會備份。
